【裁判字號】    89,易,146
【裁判日期】    891221
【裁判案由】    竊盜
【裁判全文】
臺灣雲林地方法院刑事判決                          八十九年度易字第一四六號
    公  訴  人  臺灣雲林地方法院檢察署檢察官
    被      告  丁○○○
    指定辯護人  本院公設辯護人乙○○
右列被告因竊盜案件，經檢察官提起公訴（八十九年度偵字第六九三號），本院判決
如左：
    主  文
丁○○○竊盜，處有期徒刑伍月，並於刑之執行完畢或赦免後，令入相當處所，施以
監護貳年。
    事  實
一、丁○○○為慢性精神分裂症病患，係精神耗弱之人，前犯有多次竊盜前科，並於
    八十八年十二月十七日因竊盜案件，經本院以八十八年易字第九九三號判處拘役
    五十日，緩刑二年確定（未構成累犯），猶不知悔改，復意圖為自己不法之所有
    ，於民國八十九年二月二日下午四時許，在雲林縣斗六市鎮○里○○街二號真一
    堂寺廟後水果園，徒手竊取甲○○置於夾克內現金新台幣（下同）三千元得手後
    ，經甲○○當場發現並報警處理。
二、案經被害人甲○○訴由雲林縣警察局斗六分局報告臺灣雲林地方法院檢察署檢察
    官偵查起訴。
    理  由
一、訊據被告丁○○○矢口否認有何竊盜犯行，辯稱：我只是拿甲○○的夾克來穿而
    已云云。然查：右揭犯罪事實，業據被告在警訊及偵查中供承不諱，雖被告罹患
    精神分裂症，然被告對本院訊問時均能清楚應答，僅有少數情緒不穩現象，足見
    被告在警訊及偵查中之自白應屬出於被告自由意思之陳述。且告訴人甲○○在警
    訊及本院調查時均指述：被告將告訴人置於夾克口袋內之皮包內現金三千元取走
    ，經告訴人發現後，被告猶逃避被告之追討，嗣告訴人報警後，被告始將三千元
    藏放於上開夾克口袋內等語明確，並有贓物認領保管收據一紙附卷可稽。是被告
    上開所辯，顯屬事後卸責之詞，不足採信。本件事證明確，其犯行洵堪認定。
二、核被告丁○○○所為，係犯刑法第三百二十條第一項之竊盜罪。被告既已將三千
    元取出而置於其實力支配之下，係因為告訴人發現始返還，應屬既遂。又被告為
    一慢性精神病人，罹病已達十年以上，其人格已呈頹廢，生活功能亦呈退化，加
    上其智能略低於常人，推斷其於行為時，對外界事務之知覺、理會、判斷等作用
    應較普通人顯然減退，故行為當時其精神狀態應達精神耗弱之程度等情，有行政
    院衛生署嘉義醫院八十九年十一月二十三日（八九）嘉醫總字第四八三九號函及
    函附之精神鑑定報告書一份在卷足憑，足認被告於行為時係精神耗弱之人，應依
    刑法第十九條第二項之規定減輕其刑。爰審酌被告係精神分裂病患者，其因精神
    疾病而於行為當時為精神耗弱之人，情緒控制及行為認知較常人為差，然其竊盜
    前科多次，及其犯罪動機、目的、手段、所受之刺激、生活狀況、所生危害及犯
    罪態度等情狀，量處如主文所示之刑。末查，被告自六十六年開始逐漸有答非所
    問、自言自語、自閉言談、喝酒等行為，但尚無重大干擾，約自八十九年起，經
    常外出遊蕩數天未歸，在家時則自語厲害，常將家中物品弄亂，偶有被害言語，
    於八十六年間曾經家人送醫治療，但不久即逃跑，嗣於八十八年再送往行政院衛
    生署草屯療養院住院治療，入院時有自語、自笑、被害言詞等情，有台灣省立草
    屯療養院草屯療養院八九草療精字第三一九三號函及函附之病歷資料可稽，嗣後
    被告出院未繼續服藥治療病情又再度復發，只要不注意又跑出去等情，亦據證人
    即被告之夫丙○○供述明確，是被告長久罹患精神病均未得到良好治療，為預防
    其未來因精神分裂症病情之影響而出現類似犯行，應接受持續規則之精神評估與
    治療，本院因認應依刑法第八十七條第二項之規定，併予宣告其於刑之執行完畢
    或赦免後，令入相當處所施以監護二年。
據上論斷，應依刑事訴訟法第二百九十九條第一項前段，刑法第三百二十條第一項、
第十九條第二項、第八十七條第二項、第三項，罰金罰鍰提高標準條例第一條前段，
判決如主文。
本案經檢察官徐維嶽到庭執行職務。
中      華      民      國      八十九      年      十二  月  二十一    日
                                        臺灣雲林地方法院刑事第二庭
                                            法  官
右正本證明與原本無異。
如不服本判決，應於判決送達後十日內，向本院提出上訴狀。（須附繕本）


司法院資訊處製作；財團法人民間司法改革基金會備份。
